臺灣高等法院高雄分院民事判決　　　　　　 94年度再字第1號
再審原告　　長榮國際儲運股份有限公司
法定代理人　乙○○
再審原告　　丙○○
再審被告　　甲○○
上列當事人間請求損害賠償事件，再審原告對於中華民國93年6
月16日本院92年度訴更(四)字第1 號確定判決提起再審之訴，本院
判決如下：
    主  文
再審之訴駁回。
再審訴訟費用由再審原告連帶負擔。
　　事實及理由
一、再審原告主張：本件再審被告於前程序主張再審原告丙○○
    駕駛之貨櫃半聯結車之板台右側之防撞護欄「擦撞」再審被
    告所騎乘之機車，致其倒地，機車後座之董進發及董育孜並
    遭再審原告丙○○之貨櫃半聯結車「壓輾」致死，請求侵權
    行為損害賠償。而本院就該事件所為之92年度訴更(四)字第1
    號確定判決有下列適用法規顯有錯誤之情事，爰依民事訴訟
    法第496 條第1 項第1 款之規定，提起本件再審之訴：(一)再
    審原告於前程序之刑、民事訴訟程序均強烈否認涉及本案致
    被害人死亡。刑事法院為調查檢視卷內所稱目擊證人等之「
    供述證據」之真實性及確實性及本件兩車車體上所稱之擦痕
    跡證之關聯性，曾送交內政部警政署刑事警察局、法務部調
    查局及國立交通大學等機構鑑定，經比對並不能證明再審原
    告丙○○貨櫃半聯結機板台右側防撞護欄之「舊擦痕」與再
    審被告機車上之「擦痕」有關，且亦無任何證據可資證明被
    害人2 人係被再審原告丙○○之貨櫃半聯結車「壓輾」致死
    。本院92年度重交上更(五)字第1 號刑事判決因之判決丙○○
    無罪，並已確定。(二)本院92年度訴更(四)字第1 號確定民事判
    決以7 項理由說明，並於第8 項謂：「綜上，足認丙○○駕
    駛之貨櫃半聯結車，其板台防撞護欄確有擦撞原告所騎乘機
    車肇事。」，惟依該說明，無非僅在證明本件兩車有發生「
    擦撞」，然僅發生「擦撞」並不一定繼之發生再審原告丙○
    ○車輛「壓輾」致死之結果，則僅依原確定判決確認之「擦
    撞」事實，並不當然發生「過失致死請求權」之法律效果。
    按法律效果之發生，以「主要事實」存在為前提，原確定判
    決遽適用民法第184 條第1 項前段、第192 條及第194 條之
    規定，命再審原告負本件「過失致死」之損害賠償責任，適
    用法規顯有錯誤。(三)依卷內資料，並無再審原告丙○○所駕
    駛貨櫃半聯結車車輪遺留壓輾跡證之記載，而原確定判決認
    再審原告丙○○板台右側防撞護欄與再審被告機車發生擦撞
    ，則為何該機車不依物理反作用法則向右轉摔出，反而能從
    該防撞護欄底下，進入再審原告丙○○之車防撞護欄底下？
    及為該貨櫃半聯結車之何輪所輾壓？又原確定判決第13頁第
    6 項雖引用多家大學醫學院附設醫院之鑑定略謂被害人之嚴
    重化輾壓係遭受大型笨重車輪輾過之可能性較高，但依上開
    鑑定內容觀之，僅係為學理性及一般性之說明，並非在證明
    被害人之壓輾傷與再審原告丙○○駕駛之貨櫃半聯結車有何
    關聯，自不足以資為認定被害人係遭受再審原告丙○○半聯
    結車壓輾過致死之依據。再審被告對於再審原告丙○○主張
    壓輾致死請求權發生，依法自應先負舉證責任。原確定判決
    消極未適用民事訴訟法第277 條前段之規定，命其負舉證責
    任，詎將此事實真偽不明之不利益歸於再審原告，即難謂非
    「顯然影響裁判」之結果，自屬民事訴訟法第496 條第1 項
    所定適用法規顯有錯誤之範圍，應許當事人對之提起再審之
    訴，以資救濟。(四)再審原告丙○○之貨櫃半聯結車擦撞再審
    被告機車之「事實」是否存在？及退一步言，縱該擦撞事實
    存在，但被害人是否因該「擦撞」而造成「被壓輾致死」之
    結果，兩者間是否有因果關係存在？再審被告未再為必要及
    充分舉證前，由於系爭「主要事實」即為非合法存在，自不
    生侵權行為損害賠償之法律效果，原審遽適用民法第184 條
    第1 項前段之規定，命再審原告負本件損害賠償責任，自屬
    「適用法規顯有錯誤」。依民事訴訟法第496 條第1 項第1
    款規定，當事人自得提起再審之訴。為此聲明求為判決：(一)
    原確定判決廢棄。(二)再審被告在前審之訴及其假執行之聲請
    均駁回。(三)再審及前審之訴訟費用由再審被告負擔。又本件
    未經言詞辯論，再審被告亦未具狀作何聲明或陳述。
二、按民事訴訟法第496 條第1 項第1 款所謂適用法規顯有錯誤
    ，係指確定判決所適用之規定顯然不合於法律規定，或與司
    法院現尚有效及大法官會議之解釋，或最高法院現尚有效之
    判例顯有違反，或消極的不適用法規，顯然影響裁判者而言
    。並不包括判決理由矛盾、理由不備、取捨證據及認定事實
    錯誤之情形在內（參閱最高法院92年台上字第320 號判決意
    旨）。故事實審法院認定事實錯誤、調查證據欠周，或判決
    不備理由，雖得於判決確定前據為提起上訴之理由，究與適
    用法規顯有錯誤有別，當事人自不得據以提起再審之訴（參
    閱最高法院80年台再字第64號判決意旨）。經查：
  (一)按民事訴訟法第277 條前段「當事人主張有利於己之事實者
    ，就其事實有舉證之責任。」乃就舉證責任分配法則所作之
    規定。至於負有舉證責任之當事人所舉證據方法是否必要及
    充分，僅生是否足使法院信其主張為真實而不受利益判斷之
    風險。而本院前揭確定判決事實及理由欄第4 項，已明認
    定事實為再審原告丙○○所駕駛之貨櫃半聯結車板台防撞護
    欄有擦撞再審被告所騎機車，致再審被告所騎機車倒地，其
    後載之夫董進發，女董育孜因之傷重不治死亡所依據之理由
    及證據之取捨。至於認定事實所憑證據是否充足，核屬事實
    審法院證據之斟酌及認定事實範圍，尚無用法錯誤之可言。
    從而本院前揭確定判決就此確認之事實為法律上之判斷，認
    定再審原告應連帶負過失致死之損害賠償責任，並無適用民
    事訴訟法第277 條、民法第184 條、第192 條、第194 條顯
    有錯誤之情事。是再審原告主張再審被告主張其有「壓輾」
    致死請求權發生等情節，未盡舉證責任，指摘原確定判決適
    用法規顯有錯誤云云，亦不足採。(二)其餘再審原告之主張，
    均屬本院確定判決是否認定事實錯誤，取捨證據失當及判決
    不備理由之問題，揆諸前揭說明，尚難憑以認係原確定判決
    有民事訴訟法第496 條第1 項第1 款之再審理由。
三、綜上所述，再審原告提起本件再審之訴，顯無理由，爰不經
    言詞辯論，逕以判決駁回之。
四、據上論結，本件再審之訴顯無理由，依民事訴訟法第502 條
    第2 項、第85條第2 項判決如主文。
中　　華　　民　　國　　94　　年　　3 　　月　　31　　日
                  　　　　　民事第三庭
                 　　　　　     審判長法官  張國彬
                      　　　　　法      官  徐文祥
                      　　　　　法      官  吳登輝
以上正本證明與原本無異。
如對本判決上訴，須於判決送達後20日內向本院提出上訴狀，其
未表明上訴理由者，應於上訴後20日內向本院提出上訴理由書（
均須按他造當事人之人數附繕本）。上訴時應提出委任律師或具
有律師資格之人之委任狀，並依附註條文規定辦理。
中　　華　　民　　國　　94　　年　　4 　　月　　4 　　日
                                書  記  官  黎  珍
附註：
民事訴訟法第466條之1：
對於第二審判決上訴，上訴人應委任律師為訴訟代理人，但上訴
人或其法定代理人具有律師資格者，不在此限。
上訴人之配偶、三親等內之血親、二親等內之姻親，或上訴人為
法人、中央或地方機關時，其所屬專任人員具有律師資格並經法
院認為適當者，亦得為第三審訴訟代理人。第１項但書及第２項
情形，應於提起上訴或委任時釋明之。
                                                      Ｆ
